臺灣高等法院高雄分院刑事裁定　　　　　100年度抗字第271號
抗　告　人
即　被　告　蔡宗韋
原　　　審
選任辯護人　吳春生律師
　　　　　　蔡念辛律師
抗　告　人
即　被　告　蔣承偉
原　　　審
選任辯護人　邱超偉律師
　　　　　　石繼志律師
　　　　　　王維毅律師
上列抗告人因毒品危害防制條例案件聲請具保停止羈押，不服臺
灣高雄地方法院中華民國100 年10月26日裁定（100 年度聲字第
4759、4933號），提起抗告，本院裁定如下：
    主  文
抗告駁回。
    理  由
一、本件抗告意旨：
  (一)蔡宗韋略以：(1)本件原裁定駁回被告具保之聲請，無非係以
    被告雖於偵查、容判中自白坦承不諱，並有人證、通訊監察
    譯文等證據在案，其犯罪嫌疑重大，又，被告蔡宗韋涉嫌販
    賣第三級毒品之犯行達6 次之多，並定應執行有期徒刑7 年
    6 月，若准以具保停止羈押，被告恐有因重罪而逃亡之危險
    ，故羈押原因仍存在。又，具保、責付或限制住居等手段，
    均不足以確保審判或執行程序之順利進行，故有繼續羈押之
    必要。(2)按憲法第8 條第1 項前段規定：「人民身體之自由
    應予保障。」。羈押作為刑事保全程序時，旨在確保刑事訴
    訟程序順利進行，使國家刑罰權得以實現。惟羈押係拘束刑
    事被告身體自由，並將之收押於一定處所，乃干預身體自由
    最大之強制處分，使刑事被告與家庭、社會及職業生活隔離
    ，非特予其心理上造成嚴重打擊，對其名譽、信用等人格權
    之影響甚為重大，自僅能以之為保全程序之最後手段，允宜
    慎重從事。是法律規定羈押刑事被告之要件，須基於維持刑
    事司法權之有效行使之重大公益要求，並符合比例原則，方
    得為之。刑事訴訟法第101 條第1 項規定：「被告經法官訊
    問復，認為犯罪嫌疑重大，而有左列情形之一非予羈押，顯
    難進行追訴、審判或執行者，得羈押之：一、逃亡或有事實
    足認為有逃亡之虞者。二、有事實足認為有湮滅、偽造、變
    造證據或勾串共犯或證人之虞者。三、所犯為死刑、無期徒
    刑或最輕本刑為五年以上有期徒刑之罪者。」該項規定羈押
    之目的應以保全刑事追訴、審判或執行程序為限。故被告所
    犯為該項第3 款之重罪，如無逃亡或滅證導致顯難進行追訴
    、審判或執行之危險，尚欠缺羈押之必要要件。亦即單以犯
    重罪作為羈押之要件，可能背離羈押作為保全程序的性質，
    其對刑事被告武器平等與充分防禦權行使上之限制，即可能
    違背比例原則。再者，無罪推定原則不僅禁止對未經判決有
    罪確定之被告執行刑罰，亦禁止僅憑犯罪嫌疑就施予被告類
    似刑罰之措施，倘以重大犯罪之嫌疑作為羈押之唯一要件，
    作為刑罰之預先執行，亦可能違背無罪推定原則。是刑事訴
    訟法第101 條第1 項第3 款如僅以「所犯為死刑、無期徒刑
    或最輕本刑為5 年以上有期徒刑之罪」，作為許可羈押之唯
    一要件，而不論是否犯罪嫌疑重大，亦不考量有無逃亡或滅
    證之虞而有羈押之必要，或有無不得羈押之情形，則該款規
    定即有牴觸無罪推定原則、武器平等原則或過度限制刑事被
    告之充分防禦權而違反比例原則之虞（參照大法官會議解釋
    第665 號解釋文）。則羈押被告，除須有刑事訴訟法第101
    條第1 項前段或第101 條之1 第1 項前段規定之羈押原因及
    被告犯罪嫌疑重大外，尚須於客觀上有「非予羈押顯難進行
    追訴、審判或執行者」，而有羈押之必要者，始與法律規定
    之羈押要件相符合。(3)惟本件被告在羈押期間內，已深切反
    省悔悟，並已於檢察官在偵查期間及移由鈞院審理後，均已
    就其所涉及之事實據實坦承在案，且其與到案共犯蔣承偉就
    所犯供承一致，應已無使案情晦暗不明之危險。又，本案被
    告蔡宗韋有固定住居所，無犯罪前科記錄，亦無可能逃亡之
    具體事證。至於，原裁定以被告蔡宗韋販賣第三級毒品之犯
    行達6 次之多，並一審法院已定應執行有期徒刑7 年6 月，
    若准以具保停止羈押，其逃亡之誘因隨之增加，原裁定無非
    以被告蔡宗韋所犯之罪係屬重罪，而未准許停止羈押，但依
    上開大法官釋字第665 號解釋意旨，若被告所犯縱使為重罪
    ，如果無逃亡之危險或使案情晦暗之危險應欠缺羈押之必要
    要件，以具保或限制住居等方法即足以確保刑事審判或執行
    程序之進行，況，法律既已明定其本刑較重，如再重複評價
    ，以此苛為不能具保之理由，亦有違上開大法官釋字第665
    號意旨。(4)綜上，本件重罪羈押已屬欠缺羈押之必要性，不
    符合刑事訴訟法第101 條羈押之要件。其次，參酌本案被告
    有固定之住居所，無前科記錄，其本性尚非惡劣，絕非浮浪
    之徒，其家屬亦願為被告提供相當之保證金，以擔保被告於
    將來之審判程序及執行，均能隨傳隨到，因之若能准予被告
    蔡宗韋具保以停止羈押，實不致影響將來審判及執行之進行
    。原裁定否准被告聲請具保之理由，實有誤會，爰請撤銷原
    裁定等情。
  (二)蔣承偉略以：(1)本件原裁定駁回抗告人聲請具保停止羈押，
    所持理由係以「蔣承偉涉嫌販賣第三級毒品犯行部分，業據
    渠等於偵查、審判中自白坦承不諱，並有人證、通訊監察譯
    文等證據在卷可稽，足認渠等犯罪嫌疑重大；又本件業於10
    0 年10月12日官詞辯論終結，並定於100 年10月26日14時55
    分宣判……；另被告蔣承偉涉嫌販賣第三級毒品之犯行，亦
    有5 次，並定應執行有期徒刑6 年4 月，若准以具保停止羈
    押，其逃亡之誘因亦隨之增加」、「再審酌本件雖已辯論終
    結，惟羈押之目的在保全刑事偵查、審判及執行之進行，並
    確保刑事偵查及審判機關得以依法從事犯罪事實之調查與認
    定，而本件辯論終結、宣判後，仍有經上訴審理之可能性及
    擔保執行之必要性，且經本院斟酌命被告蔡宗韋、蔣承偉具
    保、責付或限制住居等侵害較小之手段，均不足以確保審判
    或執行程序之順利進行，故非予以羈押，難以進行審判執行
    ，仍有繼續羈押之必要。」，(2)惟抗告人蔣承偉所涉犯販賣
    第三級毒品之罪雖為最輕本刑5 年以上有期徒刑之罪，然抗
    告人所涉之販賣對象僅三人，時間僅於100 年5 月至7 月間
    ，犯罪時間甚短，且販賣毒品之數量及牟取之整體犯罪之非
    難評價亦難與中、大盤毒梟者相提並論，此亦為刑事判決所
    是認（100 年訴字第1016號），故抗告人之犯罪情節尚非重
    大，而非無情有可原之處·況抗告人自到案後均配合調查，
    坦承犯行，並無飾詞卸責之情，如獲具保停止羈押，自係配
    合審判之進行，實無干冒被通緝及上訴加重其刑之風險而逃
    亡，因此本件抗告人於一審判決後，應無再予繼續羈押之理
    由，原裁定僅以抗告人於一審判決後，逃亡之誘因亦隨之增
    加及為保全容判及執行之進行，即為駁回抗告人具保停止羈
    押之聲請，而並未具體指明抗告人有何逃亡之虞之事證，則
    論事用法尚非妥適。(3)綜上，爰依法提起抗告，請撤銷原裁
    定，准抗告人具保停止羈押云云。
二、原審以：(一)被告蔡宗韋之聲請意旨略以：請給我交保出去安
    撫我的家人及女友，讓我能安心服刑等語；被告蔡宗韋之辯
    護人則以：被告蔡宗韋於偵、審中均已坦承犯行，可信其當
    會配合法院之審判及將來之執行，不會逃避；實務上亦有提
    高其保證金或輔以自由之限制，以擔保被告將來審判及執行
    ，而被告蔡宗韋有固定住居所，無犯罪前科，本性非惡劣，
    家屬亦願提供相當之保證金，爰聲請具保停止羈押等語。(二)
    被告蔣承偉之聲請意旨略以：請給我暫時交保，羈押到現在
    已3 個月，我已經3 個月沒有看到我的奶奶，希望回去探望
    我的奶奶等語。(三)按被告及得為其輔佐之人或辯護人，得隨
    時具保向法院聲請停止羈押，刑事訴訟法第110 條第1 項定
    有明文。然法院准許具保停止羈押之聲請，其要件應以被告
    雖有刑事訴訟法第10 1條第1 項各款或第101 條之1 第1 項
    所示之羈押原因，但已無羈押之必要；或另有同法第114 條
    各款所示之情形，始得為之。倘被告猶具刑事訴訟法第101
    條第1 項各款或第101 條之1 第1 項所示之羈押原因，且有
    羈押之必要，此外復查無同法第114 條各款所示不得駁回具
    保聲請停止羈押之情形者，法院即不應准許具保停止羈押。
    (四)被告蔡宗韋、蔣承偉因涉違反毒品危害防制條例第4 條第
    3 項販賣第三級毒品罪嫌，前經本院訊問後，認犯罪嫌疑重
    大，所犯為最輕本刑5 年以上有期徒刑之罪，且有逃亡之虞
    ，非予羈押，顯難進行審判，而有羈押必要，爰依刑事訴訟
    法第101 條第1 項第1 款、第3 款規定，自民國100 年9 月
    6 日起執行羈押在案。經查：(1)被告蔡宗韋、蔣承偉涉嫌販
    賣第三級毒品犯行部分，業據渠等於偵查、審判中自白坦承
    不諱，並有人證、通訊監察譯文等證據在卷可稽，足認渠等
    犯罪嫌疑重大；又本件業於100 年10月12日言詞辯論終結，
    並定於100 年10月26日14時55分宣判，且被告蔡宗韋涉嫌販
    賣第三級毒品之犯行達6 次之多，並定應執行有期徒刑7 年
    6 月；另被告蔣承偉涉嫌販賣第三級毒品之犯行，亦有5 次
    ，並定應執行有期徒刑6 年4 月，若准以具保停止羈押，其
    逃亡之誘因亦隨之增加；又被告蔡宗韋於100 年4 月11日係
    居住在高雄市○○路上之「巴黎戀人」大樓；嗣於100 年5
    月21日即租賃於高雄市前鎮區○○○路220 巷1 號「皇家貴
    賓」大樓等情，業據蔣承偉於100 年7 月14日偵訊時供述明
    確，顯見被告蔡宗韋係租賃在外，經常變更住所地，是以被
    告蔡宗韋、蔣承偉2 人之前揭羈押原因仍存在。(2)再審酌本
    件雖已辯論終結，惟羈押之目的在保全刑事偵查、審判及執
    行之進行，並確保刑事偵查及審判機關得以依法從事犯罪事
    實之調查與認定，而本件辯論終結、宣判後，仍有經上訴審
    理之可能性及擔保執行之必要性，且經本院斟酌命被告蔡宗
    韋、蔣承偉具保、責付或限制住居等侵害較小之手段，均不
    足以確保審判或執行程序之順利進行，故非予以羈押，難以
    進行審判執行，仍有繼續羈押之必要。(3)另被告蔡宗韋表示
    ：請給我交保出去安撫我的家人及女友，讓我能安心服刑等
    語；被告蔣承偉表示：希望回去探望我的奶奶等情，並不影
    響是否羈押之認定，亦非刑事訴訟法第114 條各款所示不得
    駁回具保聲請停止羈押之事由。從而，被告蔡宗韋、蔣承偉
    、被告蔡宗韋之辯護人具保停止羈押之聲請，尚難准許，因
    而駁回其等具保停止羈押之聲請等情。
三、本院查：
  (一)抗告人即被告蔡宗韋因販賣第三級毒品罪及轉讓第三級毒品
    罪，已經原審分別判處徒刑，及定其應執行刑有期徒刑7 年
    6 月；抗告人蔣承偉因販賣及轉讓第三級毒品罪，已經原審
    分別判處徒刑，及定其應執行刑有期徒刑6 年4 月；已足見
    其2 人犯罪嫌疑重大，且所犯為最輕本刑5 年以上有期徒刑
    之罪。
  (二)依原審所認定之事實，被告蔡宗韋意圖營利，基於販賣第三
    級毒品愷他命之犯意，持其所有門號「0000000000」或「00
    00000000」行動電話，作為與購毒者之聯絡工具，前後6 次
    販賣愷他命予購毒者；復轉讓第三級毒品愷他命1 次予賴長
    杰；已足見其多次販賣第三級毒品愷他命之犯行，及轉讓第
    三級毒品愷他命犯行。另被告蔣承偉竟意圖營利，基於販賣
    第三級毒品愷他命之犯意，持其所有之門號「0000000000」
    行動電話，作為與購毒者之聯絡工具，利用其所有之電子磅
    秤將愷他命秤重、分裝，前後4 次販賣愷他命予購毒者；復
    轉讓第三級毒品愷他命1 次予賴長杰；又基於販賣第三級毒
    品愷他命以牟利之犯意，以2 萬元之價格，購入第三級毒品
    愷他命1 大包、1 小包（此部分亦構成販賣第三級毒品罪）
    。已足見被告蔡宗韋、蔣承偉涉犯販賣第三級毒品愷他命多
    次，其情節甚重。按被告蔡宗韋、蔣承偉本身有施用愷他命
    之習性，皆明知愷他命對於人體危害甚鉅，竟販售圖利，或
    轉讓與他人施用，助長毒品氾濫，戕害他人身心健康，對社
    會治安造成不良影響；且查獲時，被告蔣承偉持有愷他命，
    高達淨重80.125公克，而被告蔡宗韋販賣與蔣承偉3 次愷他
    命，皆重達100 公克，數量甚多，足認渠等行為實不可取，
    危害社會甚重，顯有非予羈押，顯難進行審判或執行之情形
    。
  (三)本件被告蔡宗韋、蔣承偉均經原審判處重罪，如本案判決確
    定，因係屬重刑，勢將長期剝奪被告蔡宗韋、蔣承偉之自由
    ，亦影響被告蔡宗韋、蔣承偉之家庭甚鉅，增加負擔，若准
    被告2 人具保停止羈押，則其等抗拒執行，逃亡之誘因亦隨
    之增加，此種情況，不因具保、責付或限制住居而得以替代
    。本件被告蔡宗韋雖表示其在羈押期間內，已深切反省悔悟
    ，並已於檢察官在偵查期間及移由鈞院審理後，均已就其所
    涉及之事實據實坦承在案，且其與到案共犯蔣承偉就所犯供
    承一致，應已無使案情晦暗不明之危險，然此並不因而即認
    為無羈押之必要；被告蔡宗韋雖表示有固定住居所，無犯罪
    前科記錄，亦無可能逃亡之具體事證云云指摘原裁定不當。
    然被告蔡宗韋確有逃亡之虞（可能性），已如前述，亦不因
    其有固定住居所，無犯罪前科記錄，無逃亡之具體事證，即
    因此認為無逃亡之虞；另被告蔣承偉雖表示其自到案後均配
    合調查，坦承犯行，並無飾詞卸責之情，如獲具保停止羈押
    ，自係配合審判之進行，實無干冒被通緝及上訴加重其刑之
    風險而逃亡，因此本件抗告人於一審判決後，應無再予繼續
    羈押之理由，原裁定並未具體指明抗告人有何逃亡之虞之事
    證云云，指摘原裁定不當。然被告蔣承偉亦確有逃亡之虞（
    可能性），已如前述，不因其配合審判之進行，遽認即無逃
    亡之虞，又如本案判決確定，因已判處重刑，勢將長期剝奪
    被告蔣承偉之自由，亦影響被告蔣承偉之家庭甚鉅，增加負
    擔，若准被告蔣承偉具保停止羈押在外，則其抗拒執行，逃
    亡之誘因亦隨之增加，此種情況，不因具保、責付或限制住
    居而得以替代，亦不因其無逃亡之具體事證，即因此認為無
    逃亡之虞；原裁定亦均已經指明，並無不當。末查，本件係
    依刑事訴訟法之規定予以羈押，並無所謂違反憲法、大法官
    會議第665 號解釋精神或比例原則、公平原則，抗告並無理
    由，應予駁回。
據上論結，應依刑事訴訟法第412 條，裁定如主文。
中    華    民    國   100    年    11    月    24    日
                刑事第五庭    審判長法  官  曾永宗
                                    法  官  鍾宗霖
                                    法  官  任森銓
以上正本證明與原本無異。
不得再抗告。
中    華    民    國   100    年    11    月    24    日
                                    書記官  呂素珍